臺灣苗栗地方法院刑事判決
110年度易字第39號
公  訴  人  臺灣苗栗地方檢察署檢察官
被      告  張瑞平




            湯文釧


上列被告因竊盜案件，經檢察官提起公訴（109年度偵字第6051
號），本院判決如下：
    主  文
張瑞平、湯文釧共同犯竊盜罪，均累犯，各處拘役參拾日，如易
科罰金，均以新臺幣壹仟元折算壹日。
　　犯罪事實
一、張瑞平與湯文釧於民國109年8月8日14時許，相約由張瑞平
    騎乘車牌號碼000-000號普通重型機車（下稱張車），搭載
    湯文釧，一同前往金玉滿堂遊藝場，然因湯文釧沒有安全帽
    ，渠等遂共同意圖為自己不法之所有，基於竊盜之犯意聯絡
    ，於同日14時12分許，行經苗栗縣○○市○○街0號前時，見楊
    雪萍所有、懸掛於車牌號碼000-000號普通重型機車（下稱
    楊車）上之安全帽（價值新臺幣500元，下稱本案安全帽）
    無人看管，便由張瑞平騎乘張車逆向行駛至楊車旁，湯文釧
    即以徒手將上開安全帽取走得手後，2人旋即一同離開現場
    ，湯文釧並將本案安全帽戴在自己頭上。嗣楊雪萍於同日14
    時30分許發現本案安全帽遭竊並報警處理，經警調閱路口監
    視器畫面，而循線查悉上情。
二、案經楊雪萍訴由苗栗縣警察局苗栗分局報告臺灣苗栗地方檢
    察署檢察官偵查起訴。
    理  由
壹、證據能力之說明：
一、證人即共同被告湯文釧（下稱被告湯文釧）於警詢之證述及
    及偵查中以被告身分所為之陳述，不得作為認定被告張瑞平
    犯罪事實之依據：
  ㈠按被告以外之人於審判外之言詞或書面陳述，除法律有規定
    者外，不得作為證據，刑事訴訟法第159條第1項定有明文；
    另按被告以外之人於檢察事務官、司法警察官或司法警察調
    查中所為之陳述，與審判中不符時，其先前之陳述具有較可
    信之特別情況，且為證明犯罪事實存否所必要者，得為證據
    ；被告以外之人於審判中有死亡、記憶喪失或無法陳述、所
    在不明而無法傳喚或傳喚不到、或到庭後無正當理由拒絕陳
    述者，其於檢察事務官、司法警察官或司法警察調查中所為
    之陳述，經證明具有可信之特別情況，且為證明犯罪事實存
    否所必要者，得為證據，刑事訴訟法第159條之2、第159條
    之3分別定有明文。
　㈡次按被告以外之人於檢察事務官、司法警察官、司法警察調
    查中或檢察官偵查中所為之陳述，或因被告未在場，或雖在
    場而未能行使反對詰問，無從擔保其陳述之信用性，不能與
    審判中之陳述同視。惟若貫徹僅審判中之陳述始得作為證據
    ，有事實上之困難，且實務上為求發現真實及本於訴訟資料
    越豐富越有助於事實認定之需要，該審判外之陳述，往往攸
    關證明犯罪存否之重要關鍵，如一概否定其證據能力，亦非
    所宜。而檢驗該陳述之真實性，除反對詰問外，如有足以取
    代審判中經反對詰問之信用性保障者，亦容許其得為證據，
    即可彌補前揭不足，於是乃有傳聞法則例外之規定。偵查中
    ，檢察官通常能遵守法律程序規範，無不正取供之虞，且接
    受偵訊之該被告以外之人，已依法具結，以擔保其係據實陳
    述，如有偽證，應負刑事責任，有足以擔保筆錄製作過程可
    信之外在環境與條件，乃於刑事訴訟法第159條之1第2項規
    定「被告以外之人於偵查中向檢察官所為之陳述，除顯有不
    可信之情況者外，得為證據。」另在警詢等所為之陳述，則
    以「具有較可信之特別情況」（第159條之2之相對可信性）
    或「經證明具有可信之特別情況」（第159條之3之絕對可信
    性），且為證明犯罪事實存否所「必要」者，得為證據。係
    以具有「特信性」與「必要性」，已足以取代審判中經反對
    詰問之信用性保障，而例外賦予證據能力。至於被告以外之
    人於偵查中未經具結所為之陳述，因欠缺「具結」，難認檢
    察官已恪遵法律程序規範，而與刑事訴訟法第159條之1第2
    項之規定有間。細繹之，被告以外之人於偵查中，經檢察官
    非以證人身分傳喚，於取證時，除在法律上有不得令其具結
    之情形者外，亦應依人證之程序命其具結，方得作為證據，
    惟是類被害人、共同被告、共同正犯等被告以外之人，在偵
    查中未經具結之陳述，依通常情形，其信用性仍遠高於在警
    詢等所為之陳述，衡諸其等於警詢等所為之陳述，均無須具
    結，卻於具有「特信性」、「必要性」時，即得為證據，則
    若謂該偵查中未經具結之陳述，一概無證據能力，無異反而
    不如警詢等之陳述，顯然失衡。因此，被告以外之人於偵查
    中未經具結所為之陳述，如與警詢等陳述同具有「特信性」
    、「必要性」時，依「舉輕以明重」原則，本於刑事訴訟法
    第159條之2、第159條之3之同一法理，例外認為有證據能力
    ，以彌補法律規定之不足，俾應實務需要，方符立法本旨（
    最高法院105年度台上字第1977號判決意旨參照）。
　㈢被告湯文釧之警詢證述，為被告張瑞平以外之人於審判外之
    陳述，既經被告張瑞平於準備程序時不同意具有證據能力（
    本院卷第120頁），是被告湯文釧之警詢證述，已不能適用
    刑事訴訟法第159條之5之規定，復未有證據證明被告湯文釧
    之警詢證述，符合刑事訴訟法第159條之2、第159條之3傳聞
    證據例外之要件，依刑事訴訟第159條第1項規定，認就被告
    湯文釧於警詢時之證述，對被告張瑞平無證據能力，不得作
    為認定被告張瑞平犯罪事實之依據。
  ㈣被告湯文釧未經具結之偵訊筆錄，係以被告身分陳述，既經
    被告張瑞平於準備程序時不同意具有證據能力（本院卷第12
    0頁），檢察官復未舉證證明被告湯文釧前開未經具結之證
    述有何合乎刑事訴訟法第159條之2、第159條之3所列例外情
    形，且被告湯文釧亦已於本院審理時具結為證，核其前開未
    經具結之偵查中陳述，並不具有特信性，亦非為證明被告張
    瑞平犯罪事實存否所必要，揆諸前揭最高法院裁判意旨，認
    被告湯文釧於偵查中未經具結之證述，對被告張瑞平，亦不
    具證據能力，不得作為認定被告張瑞平犯罪事實之依據。
二、本判決所引用被告張瑞平、湯文釧（下合稱被告2人）以外
    之人於審判外之言詞或書面陳述，業經本院於審判程序對當
    事人提示並告以要旨，檢察官及被告2人均未就其證據能力
    聲明異議（本院卷第120至121、249至250頁），應認已獲一
    致同意作為證據，本院審酌相關陳述作成時之情況，尚無違
    法或證明力明顯過低之瑕疵，與本案待證事實復具有相當關
    連性，認為適當，不論該等傳聞證據是否具備刑事訴訟法第
    159條之1至第159條之4所定情形，依同法第159條之5第1項
    規定，均得作為證據。
三、以下認定犯罪事實所憑之非供述證據，均無違反法定程序而
    取得之情形，依刑事訴訟法第158條之4反面規定，自得作為
    本案證據使用。
貳、得心證之理由：
一、訊據被告湯文釧坦承上開犯罪事實；被告張瑞平固坦承與被
    告湯文釧於109年8月8日14時許，相約由被告張瑞平騎張車
    搭載被告湯文釧，一同前往金玉滿堂遊藝場，惟矢口否認有
    何竊盜犯行，辯稱：湯文釧拿安全帽我不知道；他說他要跟
    朋友講一下話，我根本就沒有看到人，我也不知道，然後我
    車子他叫我騎過來，剛好左邊是逆向，我就騎過來，他說他
    要找他朋友，我也沒有看到人，我才把帽沿拉下來看，拉起
    來看到他手竟然去拿人家的安全帽，那你說他去拿人家的安
    全帽，我也沒有唆使他，他也沒說什麼，我也不知道要說什
    麼，那他要去拿人家安全帽，我沒有阻止他，但是他要去拿
    ，我也沒辦法，確實我也是不知情等語（本院卷第253頁）
    。
二、經查：　　
  ㈠被告湯文釧部分：
　　上開犯罪事實，業據被告湯文釧於偵訊、本院準備程序及審
    理時坦承不諱（109年度偵字第6051號卷《下稱偵卷》第138頁
    、本院卷第119、252頁），核與告訴人楊雪萍於警詢證述本
    案安全帽遭竊之情節大致相符（偵卷第73至74頁），復有案
    發現場及路口監視器畫面翻拍照片（偵卷第105至111頁）及
    本院勘驗案發現場監視錄影檔案之勘驗筆錄及截圖1份在卷
    可查（本院卷第259至264頁），足認被告湯文釧之任意性自
    白與事實相符，堪予採信。
  ㈡被告張瑞平部分：
　1.被告張瑞平與被告湯文釧於109年8月8日14時許，相約由被
    告張瑞平騎張車搭載被告湯文釧，一同前往金玉滿堂遊藝場
　　等情，業為被告張瑞平於警詢、偵訊、本院準備程序及審理
    時所坦承（偵卷第78、138頁、本院卷第119、251至252頁）
　　，核與被告湯文釧於本院審理時之證述相符（本院卷第239
    頁）。另告訴人本案安全帽遭竊之事實，有告訴人於警詢之
    證述及被告湯文釧於本院審理時之證述（本院卷第240頁）
    ，並有上開案發現場及路口監視器畫面翻拍照片及本院勘驗
    案發現場監視錄影檔案之勘驗筆錄及截圖1份在卷足參，此
    部分事實可以認定。
　2.本院勘驗案發現場監視錄影檔案結果如下：被告湯文釧騎乘
    張車搭載被告湯文釧係逆向而騎往本案安全帽所在之楊車，
    張車剛停下時，被告張瑞平安全帽之前罩帽沿原本是在前面
    ，視線原本直視前方，但完全停妥後，被告張瑞平之前罩帽
    沿轉向往左側，視線亦轉往左側，被告張瑞平為方便被告湯
    文釧竊取本案安全帽，被告張瑞平更將張車往左邊傾斜，致
    後座被告湯文釧的右腳稍微離地，被告湯文釧伸出左手拿取
    本案安全帽時，前座之被告張瑞平之安全帽前罩帽沿仍朝向
    左側，目睹被告湯文釧竊取本案安全帽之過程，被告湯文釧
    竊得安全帽後，被告張瑞平之安全帽前罩帽沿即轉向前方，
    預備騎車離去，嗣被告張瑞平騎車搭載被告湯文釧離去，楊
    車上已無懸掛本案安全帽，後座被告湯文釧並舉手戴安全帽
    ，有本院勘驗筆錄及截圖相片在卷為憑（本院卷第259至264
    頁）。可知被告張瑞平當時騎張車載著被告湯文釧原係正常
    騎在道路右邊，被告張瑞平特地逆向騎乘至楊車旁，且視線
    亦有轉向左側，全程目睹被告湯文釧竊取本案安全帽之過程
    ，足以證明被告張瑞平知悉被告湯文釧竊取本案安全帽，被
    告張瑞平亦自承有看到被告被告湯文釧拿，核與被告湯文釧
    於本院審理時證稱被告張瑞平有看到其拿取本案安全帽等語
    相符（本院卷第242頁）。被告湯文釧於本院審理時並證稱
    ：「（檢察官問：你們那個時候不是本來正常行駛，為何會
    變成逆向？）逆向偏過來左邊是我要去，為了當天沒有安全
    帽，我麻煩張先生帶我到前面。（檢察官問：所以是你有叫
    張瑞平騎過去對面？）對，我說沒有安全帽。（檢察官問：
    你有跟他說你沒有安全帽？）是，安全帽是我竊取的。」（
    本院卷第239至240頁），雖被告湯文釧於本院審理時證稱：
    沒有跟張瑞平說靠邊停是要做什麼事等語（本院卷第240頁
    ），惟被告湯文釧於本院審理時證稱：「（審判長問：那他
    停下來的時候，你剛開始是不是要拿安全帽還不方便？他還
    有側一點，讓你比較好拿到安全帽？）他大概比較順勢的力
    量會傾向左邊這樣子。（審判長問：他有稍微傾向左邊讓你
    方便拿一下安全帽？）沒有，我整個人就傾向左邊，有一段
    距離，我就傾向左邊拿安全帽。」（本院卷第246至247頁）
    ，關於被告張瑞平究有無左傾以便利被告湯文釧拿取本案安
    全帽之證述前後不同外，亦與本院勘驗監視錄影檔案，被告
    張瑞平確有將機車往左邊傾斜之勘驗結果不符（本院卷第26
    1頁），且被告張瑞平當時其張車並非係順向停在右邊，而
    係逆向停在左邊，所停的位置又剛好在楊車前，故被告湯文
    釧證稱並未告知被告張瑞平停在左邊是要竊取安全帽，並不
    合理，足認被告張瑞平與被告湯文釧就竊取本案安全帽確有
    犯意聯絡甚明。且被告於本院準備程序時係供稱：前座的人
    是我，後座湯文釧拿安全帽我不知道，我連回頭都沒有等語
    （本院卷第120頁），亦與本院勘驗監視錄影檔案被告確有
    看到被告湯文釧拿取本案安全帽之勘驗結果不符（本院卷第
    262頁）。
三、綜上所述，被告張瑞平之辯解，實難採信，本案事證已臻明
    確，被告2人犯行堪以認定，應予依法論科。
參、論罪科刑：
一、核被告2人所為，均係犯刑法第320條第1項之竊盜罪。被告2
    人就上開犯行，有犯意聯絡及行為分擔，應論以共同正犯。
二、被告張瑞平前因竊盜案件，經本院以108年度苗簡字第1101號
    判決，判處有期徒刑3月（2罪），應執行有期徒刑4月確定
    ，於109年7月28日徒刑易科罰金執行完畢；被告湯文釧前因違
    反毒品危害防制條例案件，分別經本院以106年度苗簡字第48
    2號判決、106年度易字第632號判決，各處有期徒刑6月，前
    開2案，嗣以106年度聲字第1215號裁定，定應執行有期徒刑11
    月確定，於107年8月21日執行完畢等情，有臺灣高等法院被告
    前案紀錄表2份在卷為憑，被告張瑞平、湯文釧於受有期徒
    刑執行完畢後5年內，故意再犯本案有期徒刑以上之罪，均
    為累犯，均應依刑法第47條第1項規定加重其刑。至司法院
    釋字第775號解釋係指個案應量處最低法定刑、又無法適用
    刑法第59條在內減輕規定之情形，法院應依此解釋意旨裁量
    不予加重最低本刑（最高法院108年度台上字第338號判決意
    旨參照），本案依被告2人累犯及犯罪情節，並無上開情事
    ，自無從依上開解釋意旨裁量不予加重最低本刑。
三、爰以行為人之責任為基礎，審酌被告2人不思以正當途徑賺
    取所需，竟共同竊取他人之物，且前均有竊盜罪科刑紀錄，
    有前開臺灣高等法院被告前案紀錄表2份在卷足參，顯然欠
    缺尊重他人財產權之觀念，所為實有不該，考量實際取得安
    全帽之人為被告湯文釧，及被告湯文釧犯後坦承犯行，被告
    張瑞平否認犯行之犯後態度，兼衡被告2人竊取之財物價值
    ，被告張瑞平於本院審理時自述為國中畢業之智識程度，入
    監前在正德愛心廚房擔任志工，沒有薪水，但有提供三餐之
    經濟狀況，未婚、未育有子女、母親住在養老院之生活狀況
    及自身服用抗憂鬱藥物已近20年，領有中度身心障礙手冊之
    健康狀況（本院卷第254至255頁）；被告湯文釧於本院審理
    時自述為國中畢業之智識程度，打零工之經濟狀況，及未婚
    、未育有子女之生活狀況（本院卷第255頁）等一切情狀，
    分別量處如主文所示之刑，並均依刑法第41條第1項前段規
    定，諭知易科罰金之折算標準。至公訴檢察官雖具體求刑被
    告張瑞平有期徒刑4月，被告湯文釧有期徒刑3月（本院卷第
    257頁），惟本院認以量處如主文所示之刑為適當，公訴檢
    察官之求刑，核屬過重，附此敘明。
四、按犯罪所得，屬於犯罪行為人者，沒收之；前2項之沒收，
    於全部或一部不能沒收或不宜執行沒收時，追徵其價額；宣
    告前二條之沒收或追徵，有過苛之虞、欠缺刑法上之重要性
    、犯罪所得價值低微，或為維持受宣告人生活條件之必要者
    ，得不宣告或酌減之，刑法第38條之1第1項前段、第3項、
    第38條之2第2項分別定有明文。經查，本案之安全帽為被告
    湯文釧取得，業據被告湯文釧於本院審理時供述明確（本院
    卷第254頁），係被告湯文釧之犯罪所得，審酌告訴人於警
    詢時證稱本案安全帽價值為500元（偵卷第74頁），價值低
    微，宣告沒收或追徵不具刑法上之重要性，且徒增執行上之
    勞費，不符比例，爰依刑法第38條之2第2項規定，不予宣告
    沒收或追徵。惟告訴人仍可請求民事上之損害賠償，末此敘
    明。　
五、依刑事訴訟法第299條第1項前段，判決如主文。
本案經檢察官黃嘉生、徐一修提起公訴，檢察官楊景琇、楊岳都
到庭執行職務。　
中　　華　　民　　國　　110 　年　　11　　月　　30　　日
                  刑事第四庭  法　官　紀雅惠
以上正本證明與原本無異。
如不服本判決應於收受判決後20日內向本院提出上訴書狀，並應
敘述具體理由（均應附繕本）。告訴人或被害人如對本判決不服
者，應具備理由請求檢察官上訴，其上訴期間之計算係以檢察官
收受判決正本之日期為準。
中　　華　　民　　國　　110 　年　　11　　月　　30　　日
                              書記官  陳信全
附錄本案論罪科刑法條： 
中華民國刑法第320條
意圖為自己或第三人不法之所有，而竊取他人之動產者，為竊盜
罪，處5年以下有期徒刑、拘役或50萬元以下罰金。
意圖為自己或第三人不法之利益，而竊佔他人之不動產者，依前
項之規定處斷。
前二項之未遂犯罰之。